【裁判字號】    97,訴,240
【裁判日期】    970829
【裁判案由】    誣告等
【裁判全文】
臺灣花蓮地方法院刑事判決           97年度訴字第240號
公  訴  人  臺灣花蓮地方法院檢察署檢察官
被      告  甲○○
上列被告因誣告等案件，經檢察官提起公訴（96年度偵字第5034
號、97年度偵字第391號、第1824號、第1930號、第2319號），
本院判決如下：
    主  文
甲○○犯誣告罪，處有期徒刑月，減為有期徒刑壹月又拾伍日
。又犯無故侵入他人住宅附連圍繞之土地罪，處拘役貳拾日，如
易科罰金，以新台幣壹仟元折算壹日；又犯誹謗罪，處拘役貳拾
日，如易科罰金，以新台幣壹仟元折算壹日；又犯違反保護令罪
，三罪，各處拘役拾日、貳拾日、貳拾日，如易科罰金，均以
新台幣壹仟元折算壹日。拘役部分應執行拘役捌拾日，如易科罰
金，以新台幣壹仟元折算壹日。
    事實及理由
一、甲○○意圖使姜義展受刑事處分，而於民國93年11月12日，
    在花蓮縣警察局鳳林分局，向警員誣告姜義展未經其同意即
    將其所有之花蓮縣萬榮鄉○○段922、923地號土地設定最高
    限額抵押權予上開土地之承租人劉金霖，嗣姜義展、劉金霖
    、甲○○3人均經臺灣花蓮地方法院檢察署檢察官以 95年度
    偵續一字第6號偽造文書案件提起公訴，於本院法官審理 96
    年度易字第 214號偽造文書案件時，甲○○以被告之身分供
    述：「當初是我同意辦理土地設定抵押，印鑑證明和劉金霖
    、代書姜義展陪同一起去辦理」等語，始知悉上情，而由姜
    義展訴請台灣花蓮地方法院檢察署檢察官偵查起訴。
二、甲○○於 96年6月15日12時30分許，因懷疑其妻丙○○與曾
    廉惠之夫乙○○有姦情，而未經許可，侵入乙○○、曾廉惠
    所有，位在花蓮縣瑞穗鄉○○村 ○鄰○○○路56號住宅前附
    連圍繞之空地上，企圖拍照蒐證，為曾廉惠發現制止，甲○○另基於散布於眾之意圖，在該空地上公開傳述乙○○與丙○○正在打炮等語，足以毀損乙○○與丙○○之名譽，嗣經
    乙○○、曾廉惠、丙○○訴由台灣花蓮地方法院檢察署檢察
    官偵查起訴。
三、甲○○與其妻丙○○間，具有家庭暴力防治法第3條第1款所
    定之家庭成員關係，甲○○明知本院業於96年8月8日核發96
    年度家護字第118號民事通常保護令（有效期限為1年），命
    其不得對丙○○實施身體或精神上不法侵害，亦不得直接或
    間接對丙○○為騷擾、接觸、通話之行為，並必須遠離花蓮
    縣萬榮鄉紅葉村2鄰24之4號丙○○住所及同村21鄰218之2號
    丙○○經常出入之場所至少 1百公尺，詎甲○○竟分別為下
    列違反保護令之行為：
  (一)於 96年11月15日8時30分，甲○○前往花蓮縣萬榮鄉紅葉村
    12鄰218之2號丙○○之母謝寶玉家中找丙○○，而未遠離該
    址1 百公尺。
  (二)於96年11月30日10時30分，甲○○在花蓮縣萬榮鄉紅葉村19
    0之2號，以「幹妳娘」等語辱罵丙○○而騷擾之。
  (三)於97年3月30日9時50分，因見花蓮縣萬榮鄉紅葉村2鄰24之4
    丙○○住處前停有車號2582-SN自小客車1輛，即懷疑屋內藏
    有男人，而逕行進入屋內搜尋，未遠離該址 1百公尺。均經
    丙○○訴由台灣花蓮地方法院檢察署檢察官偵查起訴。
    理  由
一、證據能力：按被告以外之人於審判外之言詞或書面陳述，稱
    為「傳聞證據」，原則上不得作為證據，此為刑事訴訟法第
    159條所明定。然亦有例外，例如刑事訴訟法第159條之 1規
    定：「被告以外之人於審判外向法官所為之陳述，得為證據
    。被告以外之人於偵查中向檢察官所為之陳述，除顯有不可
    信之情況者外，得為證據」，又同法第159條之5第 1項規定
    ，若經當事人於審判程序同意作為證據，且經法院審酌該言
    詞陳述或書面陳述作成時之情況，認為適當者，亦可為證據
    。查證人姜義展於本院 96年度易字第214號偽造文書案件進
    行中，於 96年6月20日、6月25日、7月16日在本院向法官所
    為之陳述，均得為證據；證人曾廉惠、林勝吉於偵查中具結
    後所為證詞，核無顯不可信之情況，均得作為證據。另證人
    曾廉惠、乙○○、丙○○、林勝吉、謝寶玉、陳國雄等人於
    警詢中之證詞，及警員田輝富所製作之「甲○○違反保護令
    案現場圖」、「現場示意圖」（花蓮縣警察局鳳林分局鳳警
    刑字第09700003952號刑案偵查卷宗第15-17頁）、警員葉佳
    彥製作之「刑案現場圖」（附於花蓮縣警察局鳳林分局鳳警
    刑字第09700000295號刑案偵查卷宗第8頁）均經當事人同意
    作為證據，且核其作成之情況並無不適當之情事，亦均得作
    為證據，合先敘明。
二、訊據被告矢口否認有何誣告犯行，惟查：此部分犯罪事實，
    業據證人姜義展指述明確，且有被告於93年11月12日至花蓮
    縣警察局鳳林分局刑事組告訴姜義展涉嫌偽造文書罪之調查
    筆錄乙份（附於 97年度他字第147號卷第41頁以下）及被告
    於96年6月25日在本院第2法庭，經法官行準備程序時，自白
    其確曾同意姜義展辦理設定最高限額抵押權之筆錄乙份（同
    前卷第53頁）可證，且被告若未同意姜義展以代書身分辦理
    設定最高限額抵押權手續，而僅請姜義展處理被告與劉金霖
    間就上開土地之租賃契約事宜，何需辦理印鑑證明並交付土
    地所有權狀予姜義展保管？足認被告於本院上開偽造文書案
    件訊問時之自白，與事實相符，至於其於 97年4月29日檢察
    官偵查誣告案件訊問時，又再改口稱「我完全不知情，都是
    江義展跟劉金霖自己去設定抵押權」云云，及於本院審理時
    以上開辯詞否認犯罪，均不足採信。
三、侵入住宅之附連圍繞土地及誹謗罪部分：此部分犯行，業據
    被告坦承不諱，核與證人曾廉惠、乙○○、丙○○、林勝吉
    證述相符，堪以認定。
四、違反保護令部分：被告明知本院命令伊不得對丙○○實施身
    體或精神上不法侵害，亦不得直接或間接對丙○○為騷擾、
    接觸、通話之行為，並必須遠離花蓮縣萬榮鄉紅葉村 2鄰24
    之4號丙○○住所及同村 21鄰218之2號丙○○經常出入之場
    所至少1百公尺乙節，有卷附96年度家護字第118號民事通常
    保護令乙份可證，又被告坦承於96年11月30日辱罵騷擾丙○○及於97年3月30日進入花蓮縣萬榮鄉紅葉村2鄰24之丙○○
    住處之行為，並經證人丙○○指述明確，其違反保護令之犯
    行，堪以認定。至於其矢口否認曾於96年11月15日到花蓮縣
    萬榮鄉紅葉村12鄰218之2號丙○○之母謝寶玉家中找丙○○
    之行為云云，惟查：此部分犯行，業據證人謝寶玉於警詢中
    證述：甲○○到我家來找我女兒丙○○，我女兒不在家，所
    以請求警方處理，我兒子陳國雄也在場等語；證人陳國雄於
    警詢中證述：甲○○有到我媽媽家，距離不到10公尺，我在
    現場約 3分鐘，因有事先行離開，我走的時候甲○○還在現
    場等語明確，是被告犯行應堪認定。綜上，被告犯行均事證
    明確，應依法論科。
五、核被告所為，分別係犯刑法第169條第 1項誣告罪、第306條
    第1項侵入住宅之附連圍繞土地罪、第310條第 1項誹謗罪及
    家庭暴力防治法第61條第2款、第4款之違反保護令罪（起訴
    書犯罪事實已詳載被告上開 96年11月15日、97年3月30日之
    之兩次行為，係違反保護令所定「遠離特定場所1百公尺 」
    之命令，是應構成家庭暴力防治法第61條第 4款之違反保護
    令罪，其載為同條第 2款，顯係誤載，應將適用法條更正為
    同條第4款 ）。被告所為上開各罪，均時間不同，犯意各別
    ，應分論併罰。又被告就誣告罪部分，雖於本院96年度易字
    第 214號偽造文書案件中對姜義展為有利之供述，然於本件
    誣告案件偵審時，復否認犯罪，且檢察官於起訴書中認定甲○○同意設定抵押權之事實，而未依甲○○之誣告而起訴姜
    義展偽造文書，是被告並非於姜義展受誣告之案件裁判時所
    為自白，本件並無刑法第172條所規定：「 犯誣告罪，於所
    誣告之案件裁判確定前自白者，減輕或免除其刑」之適用，
    附此敘明。
六、爰審酌被告未受教育，為不識字之農民，智識程度較低，法
    律知識不足，其誣告姜義展之情節自始未為檢察官採信，所
    生犯罪危害非鉅，又因與配偶丙○○相處不睦，動輒懷疑丙○○外遇，而衍生上開侵入他人土地、誹謗、違反保護令等
    犯行之犯罪動機、目的、手段，犯罪時所受之刺激及其品性
    、生活狀況、犯罪所生之損害，及犯罪後坦承大部分犯行，
    態度非惡等一切情狀，分別量處如主文所示之刑，併就拘役
    部分定其應執行刑及諭知易科罰金之折算標準。
據上論斷，應依刑事訴訟法第299條第1項前段，家庭暴力防治法
第61條第2款、第4款，刑法第11條前段、第169條第 1項、第306
條第1項、第310條第1項、第41條第1項前段、第51條第 6款，刑
法施行法第1條之1，判決如主文。
本案經檢察官李子春到庭執行職務。
中    華    民    國    97    年    8     月    29    日
                  刑事第一庭  審判長法官  張健河
                                    法官  湯國杰
                                    法官  蕭一弘
上列正本證明與原本無異。
如對本判決不服，應於送達後10日內，向本院提出上訴狀（上訴
狀應記載具體上訴理由並應抄附繕本）告訴人或被害人如對於本
判決不服者，應具備理由請求檢察官上訴，其上訴期間之計算係
以檢察官收受判決正本之日期為準。
中    華    民    國    97    年    8     月    29    日
                                    書記官
附錄本判決論罪之法律條文：
中華民國刑法第169條：
意圖他人受刑事或懲戒處分，向該管公務員誣告者，處 7 年以下
有期徒刑。
刑法第306條第1項：
無故侵入他人住宅、建築物或附連圍繞之土地或船艦者，處1年
以下有期徒刑、拘役或 3 百元以下罰金。
刑法第310條第1項：
意圖散布於眾，而指摘或傳述足以毀損他人名譽之事者，為誹謗
罪，處 1 年以下有期徒刑、拘役或 5 百元以下罰金。
家庭暴力防治法第61條第2款：
違反法院依第14條第1項、第16條第3項所為之下列裁定者，為本
法所稱違反保護令罪，處3年以下有期徒刑，拘役或科或併科新
台幣10萬元以下罰金：
1.禁止實施家庭暴力。
2.禁止騷擾、接觸、跟蹤、通話、通信或其他非必要之聯絡行為
。
3.遷出住居所。
4.遠離住居所、工作場所、學校或其他特定場所。
5.完成加害人處遇計畫。


司法院資訊處製作；財團法人民間司法改革基金會備份。
